【裁判字號】    98,上訴,1527
【裁判日期】    981124
【裁判案由】    違反毒品危害防制條例
【裁判全文】
臺灣高等法院高雄分院刑事判決        98年度上訴字第1527號
上  訴  人  臺灣高雄地方法院檢察署檢察官
被      告  甲○○
                    （另案在臺灣高雄監獄執行中）
上列上訴人因被告違反毒品危害防制條例案件，不服臺灣高雄地
方法院98年度審訴字第3508號中華民國98年9 月30日第一審判決
（起訴案號：臺灣高雄地方法院檢察署98年度毒偵字第4234號）
，提起上訴，本院判決如下：
     主  文
上訴駁回。
     事實及理由
一、本案經本院審理結果，認原審以被告自首犯施用第一級毒品
    罪，依法減輕其刑，判處有期徒刑5 月，認事用法皆無不合
    ，量刑亦稱允當，應予維持，並引用原審判決書記載之事實
    、證據及理由。
二、檢察官上訴意旨略以：(一)原審以被告於警詢及偵查中坦承施
    用毒品犯行，逕認被告自首，然自白不能即認係自首，是本
    件被告在員警盤查訊問時，警察機關是否已知悉被告犯罪，
    此攸關被告自白犯行究竟有無符合自首之規定，而得否依法
    減輕其刑，原審於審判期日疏未傳喚查獲之員警到庭訊問究
    竟，顯有應於審判期日調查之證據而未予調查之違法；(二)被
    告施用毒品之前科累累，於服刑完畢後數度再施用毒品，顯
    無戒毒之決心，且其前科亦構成累犯，原審未考量被告施用
    毒品對社會造成之潛在危險，且未考量其一再沈迷於毒癮之
    中，對其本身家庭及社會治安造成之危害，而予輕判，實未
    罰當其罪，亦不合比例原則，有濫用裁量權之違法，原判決
    既有上述違誤，應請撤銷原判決，另為適當合法之判決云云
    。
三、經查本件被告甲○○於98年6 月4 日下午6 時30分許，在高
    雄市○○區○○路7 號前，係因警察見其行跡可疑，欲將其
    攔下盤檢，被告心虛逃逸，經警追逐，在中正飯店後為警逮
    獲，被告即向警方告以其有毒品前科，且告以其在2 天前有
    施用毒品之情，有警詢筆錄在卷可按，原審審理時，認被告
    符合自首之要件，徵詢檢察官對被告符合自首要件有何意見
    ，檢察官亦答稱：「對被告自首沒有意見」等語（見原審卷
    第30頁）。本院傳喚證人即查獲本案之警員黃政雄詰問查獲
    被告情形，據該員結證稱：當時警方在中正飯店前執行臨檢
    ，見被告從飯店出來，臉色蒼白，行跡可疑，欲予盤查時，
    被告拔腿逃逸，追逐七、八百公尺始將其逮獲，將其帶回派
    出所後，被告即主動告知其有施用毒品等語，足見被告係在
    警方尚未發覺其有施用毒品之前，即陳述自己犯罪之事實，
    自屬自首，應無疑問。再按刑之量定，乃法律賦予法院自由
    裁量之事項，倘於科刑時，已斟酌刑法第57條所列各款事項
    ，未逾法定刑度，又未明顯違背正義，即難謂違法（最高法
    院95年度台上字第1861號判決參照）。本件被告固有多次施
    用毒品前科，然量刑固應參酌犯罪行為人之品行，但並非量
    刑之唯一基準，尚應考量犯罪之動機、目的、犯罪所生之危
    險或損害，犯罪後之態度等一切情狀，而按施用毒品者，最
    初或係因一時好奇，受朋友之慫恿引誘，或因心情不佳，或
    因工作壓力，一時失慮，而施用毒品，其一旦施用成癮後，
    即難以自拔，戒絕不易，再施用毒品係戕害自身健康，雖對
    其自身家庭及社會造成危害，究與其他作姦犯科者不可同日
    而論，此所以執法者對施用毒品之被告每抱以哀矜而較寬容
    看待之原因，是原審科處被告有期徒刑5 月，難認有濫用裁
    量權之違法。綜上，檢察官之上訴並無理由，應予駁回。
四、據上論斷，應依刑事訴訟法第368 條、第373 條，判決如主
    文。
本案經檢察官陳國全到庭執行職務。
中    華    民    國    98    年    11    月    24    日
                  刑事第四庭    審判長法  官 蕭權閔
                                      法  官 林水城
                                      法  官 陳吉雄
以上正本證明與原本無異。
如不服本判決應於收受本判決後10日內向本院提出上訴書狀，其
未敘述上訴理由者，並得於提起上訴後10日內向本院補提理由書
狀（均須按他造當事人之人數附繕本）「切勿逕送上級法院」。
中    華    民    國    98    年    11    月    25    日
                                      書記官 郭蘭蕙
附件：
臺灣高雄地方法院刑事判決            98年度審訴字第3508號
公  訴  人  臺灣高雄地方法院檢察署檢察官
被      告  甲○○
上列被告因違反毒品危害防制條例案件，經檢察官提起公訴（98
年度毒偵字第4234號），被告於本院準備程序進行中，為有罪之
陳述，經本院合議庭裁定由受命法官獨任改依簡式審判程序審理
，並判決如下：
    主  文
甲○○施用第一級毒品，累犯，處有期徒刑伍月，如易科罰金，
以新臺幣壹仟元折算壹日，扣案針筒壹支、注射用水壹瓶均沒收
。
    事  實
一、甲○○前因施用毒品案件，經本院以民國90年度毒聲字第70
    30號裁定送觀察勒戒後，認有繼續施用毒品之傾向，再經本
    院以90年度毒聲字第7435號裁定令入戒治處所施以強制戒治
    ，嗣經本院以91年度毒聲字第2892號裁定停止戒治付保護管
    束，於91年6 月11日停止戒治而出所，於91年12月12日視為
    執行完畢，並經臺灣高雄地方法院檢察署檢察官於91年12月
    20日以91年度戒毒偵字第1182號不起訴處分確定。又於前揭
    強制戒治視為執行完畢後5 年內之93年間，再犯施用第一、
    二級毒品案件，經本院以93年度訴字第430 號判決判處有期
    徒刑10月、6 月，應執行有期徒刑1 年2 月確定，於94年6
    月16日因執行完畢出監。繼因施用毒品案件，經本院以95年
    度訴字第558 號判決判處有期徒刑1 年、8 月，應執行有期
    徒刑1 年7 月確定。另因搶奪案件，經本院以95年度訴字第
    1544號判決判處有期徒刑10月確定。嗣經本院以95年度聲字
    第3434號裁定應執行有期徒刑2 年3 月確定。嗣復經本院以
    96年度聲減字第3567號裁定減刑並定應執行刑後，於96年12
    月25日縮刑期滿執行完畢。猶不知戒絕毒癮，明知海洛因係
    毒品危害防制條例第2 條第2 項第1 款所明定之第一級毒品
    ，不得持有、施用，復基於施用第一級毒品海洛因之犯意，
    於98年6 月3 日下午，在其位於高雄市○○區○○路73巷22
    號住處內，以將海洛因摻入香煙內點燃吸食之方式，施用海
    洛因1 次。嗣於98年6 月4 日18時30分許，在高雄市○○區
    ○○路7 號前，因形跡可疑遭警攔查，甲○○於警方未發覺
    其施用第一級毒品之前，主動坦承施用犯行，而願接受裁判
    ，並徵得其同意採集尿液送驗，檢驗結果呈可待因、嗎啡陽
    性反應，而知悉上情。
二、案經高雄市政府警察局鹽埕分局移送臺灣高雄地方法院檢察
    署檢察官偵查起訴。
    理  由
一、本件被告甲○○所犯係死刑、無期徒刑、最輕本刑為3 年以
    上有期徒刑以外之罪，其於準備程序中，就被訴事實為有罪
    之陳述，經本院告知簡式審判程序之旨，並聽取檢察官及被
    告之意見後，合議庭裁定由受命法官獨任進行簡式審判程序
    ，合先敘明。
二、上開事實，業據被告於偵訊、本院審理時坦承不諱（見偵卷
    第4 頁、本院卷第23頁）。且經警採集其尿液送高雄市立凱
    旋醫院檢驗結果，被告尿液呈可待因、嗎啡陽性反應，有毒
    品尿液編號姓名對照表、高雄市政府警察局鹽埕分局毒品犯
    罪嫌疑人尿液採驗作業管制紀錄、高雄市立凱旋醫院濫用藥
    物尿液檢驗報告可稽（見警卷第6 至8 頁）。爰審酌：(一)氣
    相層析質譜儀（GC／MS）乃目前就藥物篩檢結果必須進一步
    確認時最常採用之確認方法，因此在良好的操作條件之下，
    以氣相層析質譜儀作藥物及其代謝物之定性及定量分析，幾
    乎不會有偽陽性反應產生，業經行政院國軍退除役官兵輔導
    委員會台北榮民總醫院於83年4 月7 日以（83）北總內字第
    03059 號函示明確。(二)海洛因係嗎啡經化學合成之半人工合
    成品，毒性倍於嗎啡，其經吸食或施打入人體，經新陳代謝
    作用又分解成嗎啡，故海洛因在進入人體後，均以嗎啡型態
    排於尿液中，故於吸食或施打海洛因者尿液中，可檢出嗎啡
    陽性反應，業經憲兵司令部80年5 月7 日以（80）鑑驗字第
    1746號函示明確。從而，被告尿液經以氣相層析質譜儀鑑驗
    後，結果呈可待因、嗎啡陽性反應，已如前述，是依前開函
    示意旨，被告自白核與事實相符。
三、按毒品危害防制條例於92年7 月9 日修正公布，自93年1 月
    9 日施行，其中第20條、第23條將施用毒品之刑事處遇程序
    ，區分為「初犯」及「5 年內再犯」、「5 年後再犯」。依
    其立法理由之說明：「初犯」，經觀察、勒戒或強制戒治後
    ，應為不起訴處分或不付審理之裁定；經觀察、勒戒或強制
    戒治執行完畢釋放後，「5 年內再犯」者，因其再犯率甚高
    ，原實施之觀察、勒戒及強制戒治既已無法收其實效，爰依
    法追訴或裁定交付審理。至於經觀察、勒戒或強制戒治執行
    完畢釋放後，「5 年後再犯」者，前所實施之觀察、勒戒或
    強制戒治已足以遮斷其施用毒品之毒癮，為期自新及協助其
    斷除毒癮，仍適用「初犯」規定，先經觀察、勒戒或強制戒
    治之程序。從而依修正後之規定，僅限於「初犯」及「5 年
    後再犯」二種情形，始應先經觀察、勒戒或強制戒治程序。
    倘被告於5 年內已再犯，經依法追訴處罰，縱其第3 次（或
    第3 次以上）再度施用毒品之時間，在初犯經觀察、勒戒或
    強制戒治執行完畢釋放5 年以後，已不合於「5 年後再犯」
    之規定，且因已於「5 年內再犯」，顯見其再犯率甚高，原
    實施觀察、勒戒或強制戒治，已無法收其實效，即應依該條
    例第10條處罰（最高法院95年5 月9 日95年度第7 次刑事庭
    會議決議參照）。查被告前因施用毒品案件，經本院以90年
    度毒聲字第7030號裁定送觀察勒戒後，認有繼續施用毒品之
    傾向，再經本院以90年度毒聲字第7435號裁定令入戒治處所
    施以強制戒治，嗣經本院以91年度毒聲字第2892號裁定停止
    戒治付保護管束，於91年6 月11日停止戒治而出所，於91年
    12月12日視為執行完畢，並經臺灣高雄地方法院檢察署檢察
    官於91年12月20日以91年度戒毒偵字第1182號不起訴處分確
    定。又於強制戒治視為執行完畢後5 年內之93年間，再犯施
    用第一、二級毒品案件，嗣經本院以93年度訴字第430 號判
    決判處有期徒刑10月、6 月，應執行有期徒刑1 年2 月確定
    。繼因施用毒品案件，經本院以95年度訴字第558 號判決判
    處有期徒刑1 年、8 月，應執行有期徒刑1 年7 月確定之事
    實，有臺灣高等法院被告前案紀錄表可憑。是被告雖係於上
    開強制戒治執行完畢釋放5 年後再犯本罪，然其前次所犯本
    院93年度訴字第430 號、95年度訴字第558 號施用毒品案件
    ，均係在上開強制戒治執行完畢後5 年內所為，而屬「5 年
    內再犯」之情形，依最高法院上開決議之意旨，被告本件施
    用海洛因之犯行，應依法論科。從而，本案事證明確，被告
    犯行，堪予認定。
四、核被告所為，係犯毒品危害防制條例第10條第1 項之施用第
    一級毒品罪。被告持有第一級毒品之行為，已為其後施用之
    高度行為所吸收，不另論罪。被告於上開犯行未經偵查機關
    發覺前，主動向盤查警員及檢察官坦承有上開犯行，而願接
    受裁判之事實，有警詢、偵查筆錄附卷可參（見警卷第1 至
    3 頁、偵卷第4 頁），堪認符合自首要件，爰就上開犯行，
    依刑法第62條前段之規定，減輕其刑。又被告曾因如事實欄
    所示犯行，經法院判決如事實欄所示罪刑確定，於96年12月
    25日縮刑期滿執行完畢之事實，有前開前案紀錄表可佐，是
    其5 年以內故意再犯本件有期徒刑以上之罪，為累犯，應依
    刑法第47條第1 項規定加重其刑，並先加而後減之。爰審酌
    被告前經強制戒治視為完畢，猶不思戒除毒癮，顯見其並無
    堅定戒癮之意志，惟念其行為尚未危害他人及其犯後坦承犯
    行，態度尚稱良好等一切情狀，量處如主文所示之刑，並衡
    酌學歷為國中畢業、家境小康等情，諭知如主文所示之易科
    罰金折算標準。另扣案針筒1 支、注射用水1 瓶，均係被告
    所有，業據被告於偵查中陳述明確（見偵卷第4 至5 頁），
    且係供被告犯罪預備之物，應依刑法第38條第1 項第2 款規
    定，宣告沒收之。
據上論斷，應依刑事訴訟法第273 條之1 第1 項、第299 條第1
項前段，毒品危害防制條例第10條第1 項，刑法第11條前段、第
47條第1 項、第62條前段、第41條第1項前段，判決如主文。
本案經檢察官游淑玟到庭執行職務。
中    華    民    國    98    年    9     月    30    日
                  刑事第十庭  法  官  方錦源
以上正本證明與原本無異。
如不服本判決應於收受本判決後10日內向本院提出上訴書狀，並
應敘述具體理由，如未敘述上訴理由者，應於上訴期間屆滿後20
日內補提理由書狀於本院（均須按他造當事人之人數附繕本）「
切勿逕送上級法院」。
中    華    民    國    98    年    9     月    30    日
                              書記官  黃勤涵
附錄條文：
毒品危害防制條例第10條第1 項：
施用第一級毒品者，處6 月以上5 年以下有期徒刑。


司法院資訊處製作；財團法人民間司法改革基金會備份。
